臺灣高等法院民事裁定
109年度抗字第1516號
抗  告  人  俞小龍  
相  對  人  汪中文  

上列當事人間聲明異議事件，對於中華民國109年10月15日臺灣
臺北地方法院109年度執事聲字第234號所為裁定提起抗告，本院
裁定如下： 
    主  文
抗告駁回。
抗告費用由抗告人負擔。
    理  由
抗告人於原法院聲請及抗告意旨略以：相對人與其配偶於民國
  （下同）100年10月27日向原法院辦理夫妻分別財產制，並經
  原法院以100年度財登字第341號、登記號數7509號登記在案（
  下稱系爭登記事件），是為釐清在相對人住所內之系爭鋼琴係
  屬何人所有，自有聲請調取系爭登記事件卷宗，以查明系爭鋼
  琴之歸屬，俾據以續為執行。原法院司法事務官於109年9月23
  日以108年度司執字第112594號處分（下稱原處分）駁回伊之
  聲請， 伊提出異議後，原法院於109年10月15日以裁定（下稱
  原裁定）駁回伊之異議。惟依民法第1017條第1項之規定，相
  對人與其配偶至100年10月27日始登記分別財產制完竣，則系
  爭鋼琴係屬何人所有或共有，自與無任何依據之「外觀推定原
  則」無涉，而有調取系爭登記事件卷宗查明之必要，原處分及
  原裁定否准伊之聲請，顯有不當。爰依法提起抗告，請求廢棄
  原裁定，發回續行調查系爭登記事件之登記內容，俾據以扣押
  系爭鋼琴云云。
按夫妻財產制契約之登記，應附具下列文件，由契約當事人雙
  方聲請之。但其契約經公證者，得由一方聲請之：一、夫妻財
  產制契約。二、財產目錄及其證明文件；其財產依法應登記者
  ，應提出該管登記機關所發給之謄本。三、夫及妻之簽名式或
  印鑑。法人或夫妻財產制契約登記簿，任何人得向登記處聲請
  閱覽、抄錄或攝影，或預納費用聲請付與謄本。前項登記簿之
  附屬文件，利害關係人得敘明理由，聲請閱覽、抄錄或攝影。
  但有妨害關係人隱私或其他權益之虞者，登記處得拒絕或限制
  其範圍。非訟事件法第104條第1項、第106條分別定有明文。
  又民事強制執行程序雖係透過公權力之介入，協助債權人實現
  私權所進行之程序，但仍保有相當程度當事人進行主義色彩，
  債權人依法有查報債務人可供強制執行財產之義務，此觀強制
  執行法第17條、第19條第1項前段、第27條規定自明。次按強
  制執行法第19條固規定「執行法院對於強制執行事件，認有調
  查之必要時，得命債權人查報，或依職權調查之。執行法院得
  向稅捐及其他有關機關、團體或知悉債務人財產之人調查債務
  人財產狀況，受調查者不得拒絕」，但有無調查之必要法院仍
  有裁量權得為不同之處置。是以，債權人於聲請強制執行前，
  自應先盡其查報債務人財產之責任，而執行法院於受理執行之
  聲請後，亦得衡酌有無調查必要性，決定是否依職權為調查。
  故執行法院自得衡酌調查之必要性後，命債權人先為釋明，再
  視其補正情形決定是否應續行執行程序（本院暨所屬法院101
  年法律座談會民執類第12、13號提案研討結果亦採此見解）。
經查：相對人為夫妻財產制契約之登記時，須提出財產目錄及
  其證明文件，且夫妻財產制契約登記簿，任何人均得向登記處
  聲請閱覽、抄錄或攝影，另登記簿之附屬文件，利害關係人亦
  得敘明理由，聲請閱覽、抄錄或攝影，業如前述，因此，抗告
  人既為相對人之債權人，即屬利害關係人，其除得向原法院登
  記處聲請閱覽相對人之夫妻財產制契約登記簿外，亦得聲請閱
  覽該登記簿之包括財產目錄在內之附屬文件。是在抗告人得自
  行聲請閱覽系爭登記事件卷宗之前揭資料，以查明系爭鋼琴是
  否為相對人所有之情形下，原法院顯無調閱系爭登記事件卷宗
  之必要。從而，原法院司法事務官以原處分駁回抗告人調取系
  爭登記事件卷宗之聲請，原法院以原裁定駁回抗告人之異議，
  所持理由雖與本院不同，惟結論並無二致，原裁定仍應予維持
  。抗告意旨猶執前詞指摘原裁定不當，求為廢棄，為無理由，
  應予駁回。 
據上論結，本件抗告為無理由，爰裁定如主文。　
中　　華　　民　　國　　109 　年　　12　　月　　31　　日
                  民事第十一庭  
                        審判長法  官  李慈惠
                              法  官  陳婷玉
                              法  官  謝永昌
正本係照原本作成。
本裁定除以適用法規顯有錯誤為理由外，不得再抗告。如提起再
抗告，應於收受送達後10日內委任律師為代理人向本院提出再抗
告狀。並繳納再抗告費新臺幣１千元。
中　　華　　民　　國　　109 　年　　12　　月　　31　　日
　　　　　　　　　　　　　    書記官  王增華